【裁判字號】    98,簡上,103
【裁判日期】    980429
【裁判案由】    毀棄損壞
【裁判全文】
臺灣臺北地方法院刑事判決             98年度簡上字第103號
上  訴  人  臺灣臺北地方法院檢察署檢察官
被      告  乙○○
上列上訴人因被告毀損案件，不服本院98年度簡字第538 號，中
華民國98年2 月19日第一審刑事簡易判決（檢察官聲請簡易判決
處刑案號：臺灣臺北地方法院檢察署97年度偵字第23862 號），
提起上訴，本院管轄之第二審合議庭判決如下：
    主  文
原判決撤銷。
乙○○毀損他人之自用小客車左側駕駛座車門烤漆及帆布車套，
足以生損害於他人，處拘役貳拾日，如易科罰金，以新臺幣壹仟
元折算壹日。
    事  實
一乙○○居住於臺北縣新店市○○街109 巷內社區，為甲○○之
  鄰居。甲○○於民國97年8 月間將其所有之4072-VG 號自小客
  車停放於前巷內停車格內，並於車外套上帆布車套。乙○○於
  97年8 月30日凌晨2 點47分左右，騎乘其所有之FZZ-286 號重
  型機車，行至甲○○前述自小客車旁，自前方置物櫃內取出不
  詳硬物，來回刮劃該車左前側，致該車左側前車門烤漆脫落損
  壞，喪失美觀效能，及致該車外部之帆布車套破裂毀損，喪失
  保護效能而不堪使用，足以生損害於甲○○。
二案經甲○○訴由臺北縣政府警察局新店分局報請臺灣臺北地方
  法院檢察署檢察官偵查聲請以簡易判決處刑。
    理  由
一被告以外之人於審判外之言詞或書面陳述，除法律有規定者外
  ，不得作為證據，刑事訴訟法第159條第1項固有明文；惟被告
  以外之人於審判外之陳述，雖不符同法第159條之1至之4 規定
  ，而經當事人於審判程序同意作為證據，法院審酌該言詞陳述
  或書面陳述作成時之情況，認為適當者，亦得為證據。又當事
  人、代理人或辯護人於法院調查證據時，知有第159條第1項不
  得為證據之情形，而未於言詞辯論終結前聲明異議者，視為有
  前項之同意，同法第159條之5亦定有明文。本件公訴人及被告
  乙○○於本院準備程序及審判程序中對於本案相關證人於偵查
  中之證述暨其他相關具傳聞性質之證據資料之證據能力，均表
  示沒有爭執，且迄於言詞辯論終結前亦未聲明異議。本院審酌
  本案證人之陳述及證據資料作成時之情況，核無違法取證或其
  他瑕疵，認為以之作為證據為適當，前述證人於審判外之陳述
  及相關證據資料，自得做為證據。
二認定事實所憑之證據及理由：被告乙○○否認有毀損告訴人甲
  ○○所有之4072-VG 號自小客車之行為，辯稱：當時告訴人前
  述車輛是用帆布蓋住沒錯，但其未刮劃該車，是機車前輪上擋
  泥板撞到該車駕駛座車門，當時趕時間，不知道烤漆有脫落，
  揮手是要叫其太太快一點云云。本院認為：
(一)證人即告訴人甲○○於警員詢問時證稱：其所有停放於臺北縣
  新店市○○街109 巷內汽車公用停車格之4072-VG 號自小客車
  ，於97年8 月30日當天凌晨2 點47分遭人毀損，左側車門烤漆
  被劃傷，帆布車套被劃破。於檢察官訊問時結證稱：帆布車套
  裂痕約30公分，車門有一道刮痕等語，參以檢察官於97年11月
  12 日 及檢察事務官於98年1 月6 日勘驗告訴人所提供97年8
  月30 日 當天監視光碟結果及翻拍照片（偵卷第25頁、第39至
  53頁），及告訴人前述車輛帆布車套、車門損壞情形照片（偵
  卷第18至20頁）等資料可知，告訴人前述車輛於97年8 月30日
  凌晨2 點47分遭人持不明硬物來回刮劃，致該車駕駛座車門烤
  漆脫落，外部帆布車套呈橫向V 字型破損等情，堪予認定。
(二)依前述勘驗筆錄及翻拍照片顯示，當日凌晨2 點28分58秒時，
  依告訴人前述車輛停放位置對向車輛之車燈照明可見，告訴人
  前述車輛外部帆布車套尚屬完好，至2 點47分27秒被告（業經
  被告於偵審中承認係其本人無誤）騎乘機車停止於告訴人前述
  車輛駕駛座旁為止，該段期間均無人車停止於該車附近。被告
  停止後，曲身自機車前方置物櫃內拿取物品後，伸出右手朝告
  訴人前述車輛駕駛座附近，由右拉向左劃去後停止，抬頭觀看
  該車，至2 點47分30秒，被告又伸出右手朝該車相近部位，由
  左拉向右方，拉至中間時，恰有1 部廂型車經過，遮住視線，
  廂型車通過後，被告右手已收回，暫停於告訴人前述車輛旁，
  嗣另名女子騎乘機車抵達後，始於2 點47分33秒與該名女子一
  前一後離去，至3 點20分15秒，依對向車輛車燈之照明可見，
  告訴人前述車輛駕駛座附近帆布車套橫向破裂，而自2 點47分
  33 秒 被告離去至3 點20分15秒該段期間，均無人車停止於該
  車附近（97年11月12日、98年1 月6 日勘驗筆錄及照片）。據
  此，97年8 月30日2 點28分58秒時，告訴人前述車輛外部帆布
  車套尚未破裂，仍屬完好，至3 點20分15秒始見橫向破裂之損
  壞。又被告停止於告訴人前述車輛駕駛座旁後，雖無法辨認被
  告曲身自其機車前方置物櫃內拿取何物，惟依被告伸手由右拉
  向左方，及自左拉向右方之動作觀之，應可確認被告對告訴人
  前述車輛有刮劃之舉，且與帆布車套呈橫向V 字型之破損情形
  相符，參以當天凌晨2 點28分58秒至3 點20分15秒期間，除被
  告外，別無其他人車停止該處等情，足認告訴人前述車輛左側
  前車門烤漆脫落，及外部之帆布車套破裂等損壞，應係被告於
  97年8 月30日凌晨2 點47分持不明硬物所造成。
(三)依前述勘驗結果觀之，被告之機車係在其控制下，緩慢停止於
  告訴人前述車輛旁，並無因碰撞等遭外力強行停止之狀，被告
  身形亦無因碰撞而生前傾等不穩定之反應，且依該車駕駛座車
  門長達30公分之刮痕，及帆布車套呈橫向V 字型等破損情形判
  斷，顯係遭人蓄意持利器刮劃所造成，而非意外撞擊所致，被
  告辯稱當時機車前輪擋泥板有撞到該車駕駛座車門云云，顯與
  事實不符。又依前述勘驗結果觀之，被告伸手朝告訴人前述車
  輛駕駛座附近，由右拉向左方，及自左拉向右方之動作，顯然
  即為刮劃之舉，甚至於來回刮劃中間暫停，面對該車詳細觀看
  ，毫無轉身或招手之舉，亦與一般人停車呼叫後方人車之手勢
  完全不同，被告辯稱其當時揮手是要叫其太太快一點云云，亦
  不足取。
(四)刑法第354 條毀損罪，係以對他人之物加以破壞致其效用之全
  部或一部喪失為其構成要件，且只須行為人有毀棄、損壞、隱
  匿或致令不堪用之任一行為，罪即成立，不以兼具為限；任一
  零件與配備，均具有其特定之功能性，如遭破壞，自足減損各
  該零件之功能及作用，並造成修復或更換零件之財物損失，均
  足成立損壞物品之罪。又所謂損壞係指「損傷」破壞物體，使
  其效用全部或一部喪失之意，最高法院著有88年臺上字第3742
  號判決，臺灣高等法院亦著有94年上易字第1393號判決可資參
  照。汽車車門之功能在於遮風避雨、防盜及保護車內乘客安全
  之效用，並兼具有美觀之功能，而汽車使用之帆布車套則具有
  為車輛遮風避雨，及保護車體外觀之功能。本件告訴人前述車
  輛駕駛座車門烤漆脫落，美觀之效用喪失，而外部帆布車套呈
  橫向V 字型破損，亦無以達其保護車體之功能無疑。
(五)綜上所述，本件證據明確，已可認定被告有事實欄所載毀損犯
  行，應依法論科。
三論罪科刑之依據：核被告所為，係犯刑法第354 條毀損罪。原
  審判決對被告論罪科刑固非無見，惟科刑時應以行為人之責任
  為基礎，並審酌一切情狀，尤注意下列事項，為科刑輕重之標
  準：一犯罪之動機、目的。二犯罪時所受之刺激。三犯罪之手
  段。四犯罪行為人之生活狀況。五犯罪行為人之品行。六犯罪
  行為人之智識程度。七犯罪行為人與被害人之關係。八犯罪行
  為人違反義務之程度。九犯罪所生之危險或損害。十犯罪後之
  態度，刑法第57條定有明文。本院審酌被告所造成之損害雖非
  嚴重，惟其於偵審中均否認犯行，不願說明其毀損動機，造成
  告訴人心理恐懼，影響其生活安寧甚鉅，原審僅科處罰金新臺
  幣1 萬元，顯屬過低，不足生嚇阻之效，公訴人上訴意旨認原
  判決刑度過輕，為有理由，應由本院將原審判決撤銷改判，並
  審酌前述一切情狀，量處如主文所示之刑，並諭知易科罰金之
  折算標準。又被告持不明器物刮損告訴人所有車輛，因該器物
  未予扣案，且無法證明為被告所有，爰不併與宣告沒收，併此
  敘明。
四論罪科刑之依據：刑事訴訟法第455 條之1 第1 項、第3 項、
  第369 條第1 項前段、第364 條、第299 條第1 項前段，刑法
  第354條 、第41條第1 項前段，刑法施行法第1 條之1。
本案經檢察官蘇維達到庭執行職務
中    華    民    國    98    年    4     月    29    日
                  刑事第十五庭  審判長法  官   廖紋妤
                                      法  官   孫惠琳
                                      法  官   邱蓮華
上正本證明與原本無異。
不得上訴。
                                      書記官   葉宜玲
中    華    民    國    98    年    4     月    29    日
附錄論罪科刑法條
刑法第354條
毀棄、損壞前2 條以外之他人之物或致令不堪用，足以生損害於
公眾或他人者，處2 年以下有期徒刑、拘役或500元以下罰金。


司法院資訊處製作；財團法人民間司法改革基金會備份。
